【裁判字號】    92,易,55
【裁判日期】    920227
【裁判案由】    恐嚇取財
【裁判全文】
臺灣臺中地方法院刑事判決                            九十二年度易字第五五號
    公  訴  人  臺灣臺中地方法院檢察署檢察官
    被      告  丙○○  男二十.
    指定辯護人  本院公設辯護人  戊○○
右列被告因強盜案件，經檢察官提起公訴（九十一年度偵緝字第九九一號），本院判
決如左：
    主  文
丙○○意圖為自己不法之所有，攜帶兇器，以強暴、脅迫，至使不能抗拒，而取他人
之物，累犯，處有期徒刑柒年陸月。
菜刀壹支沒收。
      事  實
一、丙○○曾於民國八十八年間因施用第二級毒品安非他命罪，經本院判處有期徒刑
    七月確定，於九十年八月三十一日執行完畢，猶不知悔改。其因缺錢花用，竟意
    圖為自己不法之所有，於九十一年八月五日下午五時許，騎乘ＪＡＸ─二五六號
    紅色重機車，於台中縣神岡鄉○○路與岐溝路口附近，見昔日同事（政良鋁合金
    熱處理有限公司）丁○○駕駛車號ＹＺ─八一０七號自小客車正下班沿和睦路往
    豐原方向行駛，便尾隨上開自小客車行至神岡鄉○○路與和睦路口，即攔下該車
    並進入該車駕駛座旁之乘客座，先對丁○○聲稱：「我因打傷人，在逃亡，要現
    金，先借我二萬元」等語。然為丁○○所拒，丙○○便自大衣內取出預藏之在客
    觀上足以對人之生命、身體構成威脅可供兇器使用之菜刀一支，抵住丁○○之脖
    子，以此強暴方式，致使丁○○心生畏懼不能抗拒，而動手搜索丁○○身上及車
    上之財物，嗣於該車右前座之置物箱中搜得丁○○於當天剛領得之前一個月（即
    九十一年七月份）之薪水，共計新台幣（下同）三萬零六百四十元，丙○○強盜
    得手後下車前，並向丁○○嚇稱：「你報案看看」等語，即騎乘其上開紅色重機
    車迅速離去。丙○○旋於九十一年八月六日上午九時四十分許，為警循線查獲，
    並扣得其所有供作案用之菜刀一支。
二、案經被害人丁○○訴由台中縣警察局豐原分局報請臺灣臺中地方法院檢察署檢察
    官偵查起訴。
    理  由
一、訊之被告丙○○矢口否認有前揭強盜犯行，辯稱：伊確有攔下丁○○車子，並上
    車向丁○○借錢，然為丁○○所拒絕，伊自行找錢，二人因而發生拉扯，後來因
    找不到錢才持刀恐嚇丁○○，要其將錢拿出來，黃新川告知其身上確實沒有錢，
    伊只好放棄離開，伊並未強盜丁○○之財物云云。惟查：
（一）右揭事實，業據被害人丁○○於警訊、偵查及本院審理時指訴甚詳：１、其於
      警訊時指稱：「我當時駕駛ＹＺ─八一０七號自小客車，由新庄村行駛和睦路
      往圳堵方向行駛，行至三民路與和睦路口，看到丙○○向我招手，我靠路邊停
      車，停好車，丙○○就打開右前車門，坐進右前座，並開口說：『我因傷人，
      現在逃亡，要現金。』，叫我借他二萬元，我回稱沒辦法，丙○○突從外衣內
      拿出尖刀，押在我脖子上，就開始搜我身，後在車子右前座置物箱內搜得我七
      月份的薪水，共新台幣三萬零六百元。就下車，並向我說：『你報案看看。』
      就騎紅色重機車往新庄村方向離去」、「丙○○在行搶完，要離開時，以威脅
      的口氣向我嚇稱：『你報案看看。』，使我心生畏，因我脖子被押著，無法反
      抗。」等語。２、其於偵查時被檢察官訊問：被告持刀威脅你時，你是否會害
      怕？答稱：會，他坐在前方乘客座拿刀子伸過來駕我脖子，我很害怕等語。
      ３、於本院審理時指訴稱：「我（九十一年）八月五日領的薪水是七月份的薪
      資，當時領到約三萬零六百餘元，並提出公司出具的薪資證明單，我領到後就
      放置到車內右側的置物箱。」、「．．．我開車回家途中，看到被告在路上跟
      我揮手，我以為被告只是跟我打招呼，之後我等紅綠燈時，被告騎機車停在我
      駕駛座右邊敲我的玻璃，後來進來我駕駛座的右邊坐位，他問我有沒有錢，他
      告訴我因為前一天他跟人家打架，把人打成重傷，須要錢跑路（逃亡），問我
      有沒有二萬元給他，我說沒有那麼多錢，我還有會錢及車貸要付，他要我錢先
      給他，以後他有錢會還我，．．．之後他口氣就開始不好，就深色大衣的左邊
      內側口袋拿出扣案的菜刀，告訴我他隨時準備跟人火拼，且用刀子放在我脖子
      前方架住我，當時我心理感覺很害怕，被告伸手搜我身體的口袋，沒發現錢，
      後來就在置物箱內發現七月份的薪水，被告拿了錢就騎機車逆向逃走。」、「
      （被強盜）當天我有向老闆的媽媽借二萬元，且我回到家後有跟老闆講，我被
      被告搶錢。」等語。綜上所述，被害人丁○○前後指訴之詞，均為一致，且甚
      為詳細，若非親自經歷，應無如此詳實陳述細節之可能。復有被害人丁○○公
      司出具之薪資證明單在卷足以佐證。被害人之指訴應堪採信。
（二）又證人甲○○即被害人丁○○任職之政良鋁合金熱處理有限公司負責人於九十
      二年二月十三日本院審理時亦到庭證稱：「我們公司都是每個月五日發薪水，
      發的都是前一個月的薪水，我們薪水都是用一般的薪資袋，上面會寫金額、姓
      名等。」、「（問：九十一年八月五日發生何事？）我記得當天晚上六點多，
      丁○○打電話給我，說他被被告丙○○搶，我問他搶了多少，丁○○說這個月
      的薪水都被搶了，我就到公司查被告家裡的電話，我打給被告的爸爸說可否找
      到被告還被害人錢，．．．我至少打了三通電話到被害家裡，但都沒有聯絡到
      被告本人，當時我有跟被害人說不可能由公司賠償，但可以跟公司借支，丁○○就跟我母親私人先借錢二萬元，然後由公司開立收據，再從被害人的每個月
      薪資扣五千元（並當場提出公司開立之預支薪資證明單一紙附卷）。」等語；
      證人吳賴鳳嬌即甲○○之母亦證稱：被害人丁○○確有於九十一年八月五日向
      伊借資二萬元，再從其薪水每個月扣五千元等情無訛。再參以證人乙○○於警
      訊及偵審時亦均證稱：伊於九十一年八月五日下午五時許，駕車經過（台中縣
      神岡鄉○○○路與和睦路口時，看到被害人丁○○與被告丙○○坐於丁○○所
      駕銀色轎車前座，停於紅綠燈，雙方在車內有拉扯動作，因當時號誌變換，伊
      後方有車，所以就沒有下車查看等語，亦足證被告與丁○○確有發生爭執而有
      拉扯之情形。而證人甲○○、吳賴鳳嬌、乙○○與被告素無仇隙，故其等證詞
      均無陝怨報復之理。此外，復有被告所有供犯罪所用之菜刀一支及照片等附卷
      足資佐證。。
（三）末按，強盜罪係以強暴、脅迫或他法，使人不能抗拒而取其財物或使其交付為
      構成要件；恐嚇罪則係以威嚇手段，使人畏懼而交付所有物，其交付與否，被
      害人尚有意思之自由者，為構成要件，故以脅迫行為使人交付所有物，有時雖
      近似恐嚇，若被害人已喪失意思自由時，即已達於強盜之程度，至加暴行於被
      害人使之不能抗拒而強取財物者，其應成立強盜罪，更不待言；又以威嚇方法
      使人交付財物之強盜罪，與恐嚇罪之區別，係以對於被害人施用威嚇程度為標
      準，如其程度足以抑壓被害人之意思自由，至使不能抵抗而為財物之交付者，
      即屬強盜罪，否則，被害人之交付財物與否，儘有自由斟酌之餘地者，即應成
      立恐嚇罪，最高法院二十一年上字第一一一五號及三十年上字第六六八號判例
      分別著有明文。而查，本案被告用以強盜之菜刀一支，其刀刃約十五公分，且
      頗為銳利，客觀上可為兇器使用，足取人之性命，有照片附卷足參，而衡諸客
      觀情形，被告丙○○係持刀架在被害人丁○○脖子上，自已使被害人達於不抗
      拒之程度。而被告事後辯稱，其雖有持刀，但未架在被害人脖子上云云，但被
      告既已持上開銳利之菜刀，縱僅指向被害人，被害人空手自無法與菜刀對抗，
      亦係達於無法抗拒之程度，被告所辯洵無足取。綜上各情，本案事證明確，被
      告上開犯行可堪認定。
二、按菜刀，在客觀上足以對人之身體、生命構成威脅，自屬兇器。核被告丙○○持
    菜刀，架住被害人丁○○脖子之強暴方式，至使不能抗拒，而搶走被害人上開薪
    水得逞之行為，係犯刑法第三百三十條第一項攜帶兇器之加重強盜既遂罪。公訴
    人未審及被告之加害行為已達於使被害人不能抗拒之程度，且已取得被害人之財
    物得逞，僅認被告所為係犯刑法第三百四十六條第三項、第一項之恐嚇取財未遂
    罪，容有未洽，惟其基本事實同一，本院自得加以審理，並變更其起訴法條。查
    被告曾於八十八年間因施用第二級毒品安非他命罪，經本院判處有期徒刑七月確
    定，於九十年八月三十一日執行完畢等情，此有臺灣高等法院被告全國前案紀錄
    表及臺灣臺中地方法院檢察署刑案資料查註紀錄表各一份附卷可稽，其於前案執
    行完畢後，五年內再犯本件有期徒刑以上之罪，係屬累犯，應依刑法第四十七條
    規定加重其刑。爰審酌被告年輕力盛，身強體壯，竟不思循正途謀生，竟採取激
    烈手段強盜他人財物，將造成被害人心理上之恐懼，引起社會大眾之不安，其強
    盜所得之財物或價值非鉅，且對被害人並未為傷害身體、生命之行為，惟犯後仍
    飾詞狡辯、顯無悔意等一切情狀，量處如主文所示之刑，以示懲儆。
三、扣案之菜刀一支，係被告所有，供其犯罪所用之物，業據被告供明在卷，爰依刑
    法第三十八條第一項第二款規定，予以宣告沒收。
據上論斷，應依刑事訴訟法第二百九十九條第一項前段、第三百條，刑法第三百三十
條第一項、第四十七條、第三十八條第一項第二款，判決如主文。
本案經檢察官黃惠玲到庭執行職務。
中      華      民      國    九十二    年      二      月    二十七    日
                                        臺灣臺中地方法院刑事第七庭
                                            法  官  曾  佩  琦
右正本證明與原本無異。
如不服本判決，應於送達後十日內向本院提出上訴狀 （須附繕本） ，上訴於台灣高
等法院台中分院。
                                            書記官
中      華      民      國    九十二    年      三      月      三      日


司法院資訊處製作；財團法人民間司法改革基金會備份。
